最高法院民事判決　　　　　　　　　　　　　　　八十七年度台上字第二二四九號
　 上　訴　人　 鄭金山
　 訴訟代理人　 林武順律師
　 被 上 訴人　 花蓮縣光復鄉公所
　 法定代理人　 陳文光
　 訴訟代理人　 廖學忠律師
右當事人間請求返還無權占有土地事件，上訴人對於中華民國八十六年十二月十六日
台灣高等法院花蓮分院第二審判決（八十五年度上字第一○二號），提起上訴，本院
判決如左：
    主  文
原判決除假執行部分外廢棄，發回台灣高等法院花蓮分院。
    理  由
本件上訴人主張：坐落花蓮縣光復鄉○○段一三二三地號土地為伊所有，被上訴人未
經伊同意，擅在該土地如第一審判決附圖（下稱附圖）所示１、２、３部分面積一六
三平方公尺上興建建物，係屬無權占用，伊自得請求返還。又被上訴人占用該部分土
地因而受有相當於租金之利益，致伊受損害，伊亦得請求上訴人返還或賠償自取得土
地時即民國八十一年十二月十日起之不當得利或損害等情。依民法第七百六十七條、
第一百七十九條及第一百八十四條規定，求為命被上訴人將上開建物拆除，返還占用
之土地與伊，並自八十一年十二月十日起至返還土地之日止，按月給付伊新台幣（下
同）四千五百六十四元之判決（上訴人逾上開金額之請求，業受敗訴判決確定）。
被上訴人則以：系爭土地原為上訴人之被繼承人鄭榮林所有，鄭榮林死後，其繼承人
於六十五年八月十四日召開土地處理會議，作成公地分配案紀錄，授權上訴人之兄鄭
財旺代表出售系爭土地。嗣鄭財旺於六十六年八月十五日與伊簽訂系爭土地之買賣契
約書，並附上開公地分配案紀錄作為親屬同意書，可見上訴人有同意出售系爭土地與
伊等語，資為抗辯。
原審廢棄第一審所為上訴人勝訴部分之判決，改判駁回其訴，係以：上訴人主張系爭
土地為其所有，該地上如附圖所示１、２、３部分之建物係被上訴人所建之事實，有
土地登記簿謄本可證，並經第一審法院履勘現場查明屬實，製有勘驗筆錄及複丈成果
圖足稽，堪信為真實。惟被上訴人前揭抗辯，業據提出民事判決、土地買賣契約書、
公地分配案紀錄、土地使用同意書等件為證，復經證人呂俊杰、廖定證述屬實。系爭
土地既經上訴人於六十五年八月十四日與鄭財旺等人開會同意出售與被上訴人，並委
由鄭財旺與被上訴人訂立買賣契約，交付被上訴人使用，則被上訴人在其上興建建物
，自非無權占有。從而，上訴人基於所有權之作用，並依侵權行為及不當得利之法律
關係，請求被上訴人拆除系爭建物、返還土地及不當得利並賠償損害，尚嫌無據，不
應准許等詞，為其判斷之基礎。
查卷附六十五年八月十四日公地分配案紀錄，並未載明上訴人授權鄭財旺出售系爭土
地。原審徒憑該公地分配案紀錄，即認上訴人有授權鄭財旺出面與被上訴人訂立系爭
土地買賣契約，進而為上訴人不利之判決，尚嫌速斷。上訴論旨，指摘原判決不當，
求予廢棄，非無理由。
據上論結，本件上訴為有理由，依民事訴訟法第四百七十七條第一項、第四百七十八
條第一項，判決如主文。
中      華      民      國    八十七    年      九      月    二十四    日
                              最高法院民事第四庭
                                  審判長法官  林  奇  福
                                        法官  許  朝  雄
                                        法官  陳  國  禎
                                        法官  李  彥  文
                                        法官  陳  重  瑜
      右正本證明與原本無異
                                              書  記  官
中      華      民      國    八十七    年      十      月      八      日
